臺灣士林地方法院刑事判決　　　　　　　95年度易字第1532號
公　訴　人　臺灣士林地方法院檢察署檢察官
被　　　告　甲○○原名陳宗耀.
上列被告因詐欺案件，經檢察官提起公訴（94年度偵字第3985號
），本院判決如下：
    主  文
本件管轄錯誤，移送於臺灣基隆地方法院。
    理  由
一、公訴意旨略以：被告甲○○為貨櫃車司機，靠行立達汽車貨
    運股份有限公司。緣賴進財（化名賴哲維，已另案起訴）、
    吳進良（臺語綽號阿龍，已另移送臺灣板橋地方法院併辦）
    、吳玉東（化名吳世傑，已另移送臺灣板橋地方法院併辦）
    、歐定成、藍基銘（檢察官另行偵結）等共同基於意圖為自
    己不法所有之概括犯意聯絡，由吳進良於民國93年間，在臺
    北市○○區○○路12號4 樓成立「台灣覺醒有限公司」 (負
    責人為歐定成，下稱臺灣覺醒公司)與 「強運實業有限公司
    」（負責人為藍基銘，下稱強運公司）等兩家公司作為聯絡
    處所，並由吳進良提供德意志銀行之信用狀供吳玉東、賴進
    財出面與廠商聯絡時使用，以取信於交易對象。93年9 月15
    日，由吳玉東以電話向聯碩光電科技股份有限公司 (設桃園
    縣龜山鄉華亞科技園區○○○ 路35號4 樓，以下稱聯碩光電
    公司）業務專員張立偉洽詢稱：越南廠商欲進口液晶螢幕，
    由臺灣覺醒公司代理業務，聯碩光電經理蔡宗訓與張立偉乃
    至臺灣覺醒公司與吳玉東洽談，吳玉東並出示德意志銀行之
    信用狀予蔡宗訓、張立偉過目，以取信蔡宗訓，經查證無誤
    後乃同意訂貨，雙方並約定93年10月7 日交貨，10月8 日出
    關。93年10月6 日，由賴進財派遣甲○○駕駛車牌號碼338-
    KA號拖車將貨櫃載至聯碩光電公司，同年月7 日上午9 時許
    ，甲○○基於幫助詐欺之犯意，將上開裝滿17吋液晶螢幕50
    0 臺、40吋液晶螢幕13臺 (總計金額為美金19萬2160元，折
    合臺幣為651 萬8067元)之 貨櫃載離聯碩光電公司後，賴進
    財以電話聯絡甲○○將貨櫃載至臺北市○○區○○路附近會
    面，當日上午11時許，甲○○將上開貨櫃在臺北市○○區○
    ○街交付於賴進財，並向賴進財收取新臺幣6000元運費後，
    甲○○與賴進財旋即失去聯絡，而蔡宗訓取得之信用狀嗣亦
    因未經銀行押匯，無法請款。嗣經聯碩光電公司發覺上當受
    騙，報警處理，始查悉上情。因認被告涉犯刑法第339 條第
    1 項、第30條第1 項之幫助詐欺取財罪嫌。
二、按案件由犯罪地或被告之住所、居所或所在地之法院管轄；
    無管轄權之案件，應諭知管轄錯誤之判決；刑事訴訟法第5
    條第1 項、第304 條分別定有明文。而所謂犯罪地，參照刑
    法第4 條之規定，解釋上自應包括行為地與結果地兩者而言
    ，有最高法院72年台上字第5894號判例意旨可資參照。又刑
    法上詐欺罪之成立，以意圖為自己或第三人不法所有，以詐
    術使人將本人或第三人之物交付為要件，最高法院46年台上
    字第260 號判例意旨參照，亦即以本人交付其物為犯罪結果
    ，則被害人遭詐騙而交貨之地點，即為行為結果發生地。再
    按無管轄權之案件，應諭知管轄錯誤之判決；管轄錯誤之判
    決，得不經言詞辯論為之，刑事訴訟法第304 條、第307 條
    分別定有明文。
三、經查：
  (一)被告甲○○之戶籍自94年12月23日起遷至基隆市○○區○
      ○街53之3 號2 樓，有被告個人基本資料1 件在卷可稽（
      見本院卷），且被告目前仍居住該處，業據被告供明在卷
      （見本院96年1 月2 日準備程序筆錄），顯見被告有以之
      為住居所之意思，自應認該戶籍為被告之住所。是以檢察
      官於95年10月27日提起本件公訴，同年11月13日繫屬本院
      時，被告之住居所並非在本院轄區，要無疑問。
  (二)依檢察官起訴書所載，因被告否認犯罪，公訴意旨乃依被
      告於偵查時所供稱：其係於93年10月7 日受賴哲維之委託
      ，至桃園縣龜山鄉聯碩光電公司載貨物後，載往台北市○
      ○區○○街，將貨物交住賴哲維等語，因而以犯罪地即貨
      物交貨地係在台北市○○區○○街為由，而向本院提起公
      訴。惟查，被告於本院準備程序時，則坦承犯罪，供稱：
      係吳進良請伊載貨到七堵區，吳進良拿賴哲維的名片給伊
      ，吳進良向伊說聯碩光電公司如果問起誰託運的就說是賴
      哲維託運的，託運到士林區○○街，就說要加裝運貨時不
      見了，吳進良給伊6,000 元，事實上這些東西並沒有載到
      洲美街去，之前講洲美街是吳進良叫伊講的，跟伊接觸的
      人只有吳進良而已。伊知道他們是詐騙集團，所以伊才配
      合他們等語（見本院96年1 月2日 準備程序筆錄第3 頁）
      ，且依被告之行動電話通聯調閱查詢單所示，93年10月7
      日被告0000000000號之行動電話通話基地台位置顯示其活
      動地點僅在桃園縣龜山鄉及基隆市七堵區，並未進入臺北
      市地區，此有通聯調閱查詢單1 份可資佐證（見警卷第63
      頁），足認被告於本院準備程序之自白其係將貨物從桃園
      縣龜山鄉載往基隆市七堵區等語，可以採信。是依上所述
      被告幫助詐欺之行為地及結果地在桃園縣龜山鄉及基隆市
      七堵區，非本院所轄範圍。
  (三)至於共同被告吳進良所涉犯之同一犯罪事實，前經檢察官
      移送台灣板橋地方法院併案審理；共同被告賴進財部分，
      則由檢察官另案向本院提起公訴等情，業據檢察官於本件
      起訴書載明在卷，然檢察官既未將被告甲○○與賴進財同
      案起訴，被告甲○○所幫助之正犯吳進良又非在本院起訴
      ，是以自亦無法適用相牽連案件之規定而認為本院對本案
      有管轄權。
四、綜上，本件被告甲○○之住居所、所在地、所涉犯罪行為地
    及結果地，均非在本院轄區，檢察官向本院提起公訴，揆諸
    首開說明，自有未合，爰不經言詞辯論，逕為諭知管轄錯誤
    之判決，並依法移送有管轄權之臺灣基隆地方法院。
據上論斷，應依刑事訴訟法第304 條、第307 條判決如主文。
中　　華　　民　　國　　96　　年　　1 　　月　　31　　日
　　　　　　　　　刑事第七庭審判長法　官  趙文卿
                                  法  官  楊得君
                                  法  官　王俊雄
以上正本證明與原本無異。
如不服本判決，應於判決送達後10日內，向本院提出上訴狀。
                                  書記官  林靜枝
中　　華　　民　　國　　96　　年　　2 　　月　　5　　日
